臺灣臺北地方法院民事判決　　　　　　　　99年度訴字第45號
原　　　告　　陳鄭垚
兼訴訟代理人　陳安正
共　　　同
訴訟代理人　　楊岱樺律師
被　　　告　　袁靜如
訴訟代理人　　謝諒獲
上列當事人間請求返還房屋等事件，經本院於中華民國100年4月
7日言詞辯論終結，判決如下：
    主      文
被告應將臺北市○○區○○段三小段一三八二建號建物（門牌臺
北市○○區○○路二段三十號十樓）遷讓返還原告。
被告應給付原告新臺幣玖萬伍仟伍佰伍拾陸元及自民國一百年三
月二十二日起至清償日止按年利率百分之五計算之利息，並自民
國九十八年九月六日起至遷讓返還前項建物之日止按月給付原告
新臺幣萬壹仟捌佰伍拾貳元。
原告其餘之訴駁回。
訴訟費用新臺幣貳萬仟陸佰柒拾玖元由被告負擔。
    事      實
一程序方面：被告未於最後言詞辯論期日到場，核無民事訴訟法
  第386條所列各款情形，應依原告之聲請，由其一造辯論而為
  判決。
二原告主張：臺北市○○區○○段3小段1382建號建物（門牌臺
  北市○○區○○路2段30號10樓，下稱系爭建物）為原告所有
  ，原告陳安正於民國92年11月30日與被告之代理人即被告之配
  偶謝諒獲簽訂租賃契約書，約定被告自92年12月6日起至95年
  12月5日止承租系爭建物，每月租金新臺幣（下同）32,000元
  ，租期屆滿前，復於95年11月5日簽訂租賃契約書，約定租期
  自95年12月6日起至98年6月5日止，每月租金35,000元。98年6
  月5日租期屆滿後，被告要求調降租金，原告表示不同意而不
  再續租，被告竟拒不遷讓返還系爭建物，經原告於98年8月19
  日以存證信函催告，亦置之不理。被告占有系爭建物已無正當
  權源，原告得依民法第455條、第767條規定，請求被告將系爭
  建物遷讓返還原告。又被告於租期屆滿後無權占用系爭建物而
  受利益，致原告受有相當於每月租金35,000元之損害，原告得
  依民法第179條規定，請求被告返還98年6月6日至98年9月5日
  共3個月相當於租金之不當得利105,000元，並自98年9月6日起
  至遷讓返還系爭建物之日止按月給付原告35,000元等情。求為
  判命被告將系爭建物遷讓返還原告，並給付原告105,000元及
  自98年8月20日起至清償日止按年利率5%計付利息，另自98年9
  月6日起至遷讓返還系爭建物之日止按月給付原告35,000元之
  判決。
三被告未於最後言詞辯論期日到場，惟曾提出書狀陳稱否認原告
  一切主張等語。
四本院之判斷：
  (一)本件原告主張：被告承租原告所有之系爭建物，於98年6月5
    日租期屆滿後無權占有等情，業據提出土地及建物登記謄本
    及租賃契約書、存證信函、掛號郵件收件回執等影本為證，
    被告雖否認之，然未具理由，難認可採，應認原告之主張為
    真實。故原告依民法第455條、第767條規定，請求被告將系
    爭建物遷讓返還原告，為有理由，應予准許。
  (二)次按無法律上原因而受利益，致他人受損害者，應返還其利
    益，民法第179條前段定有明文。而無權占有他人之土地，
    可能獲得相當租金之利益，為社會通常之觀念（最高法院61
    年台上字第1695號判例意旨參照），無權占有他人之建物，
    亦同。本件被告既無權占有系爭建物，原告依民法第179條
    規定，請求被告返還相當於租金之不當得利，亦有理由。
  (三)又城市地方房屋之租金，以不超過土地及其建築物申報總價
    年息10%為限，土地法第97條定有明文。所謂土地及建築物
    之總價額，依土地法施行法第25條規定，土地價額依法定地
    價，建築物價額依該管直轄市或縣(市)地政機關估定之價額
    。所謂法定地價，依土地法第148條規定，係指土地所有權
    人依土地法所申報之地價。系爭建物依臺北市政府地政處估
    定之價額為每平方公尺14,850元（參見本院卷第111頁之臺
    北市政府地政處100年1月25日函），按系爭建物總面積147.
    18平方公尺（第10層115.51㎡＋陽臺6.12㎡＋共同部分25.
    55㎡）計算，總價為2,185,623元。而系爭建物所坐落臺北
    市○○區○○段3小段367、367-1地號土地之98年期之申報
    地價為每平方公尺103,267.2元、48,400元（參見本院98年
    度審訴字第5666號卷第5、6頁之土地登記謄本），按原告應
    有部分面積分別為15.45平方公尺、0.85平方公尺（即全部
    面積618㎡、34㎡分別乘以應有部分萬分之250）計算，總價
    分別為1,595,478元、41,140元。故系爭建物及其坐落土地
    之總價額為3,822,241元。再審酌系爭建物坐落臺北巿大安
    區○○地段及其周圍環境、交通情形，以及原告陳稱被告承
    租系爭建物係供住家使用等情（參見本院卷第96頁之地圖、
    第94、95頁之照片、本院98年度審訴字第5666號卷第48頁之
    98年11月17日言詞辯論筆錄），本件被告所受利益金額以按
    土地申報價額年息10%計算，即每年382,224元（3,822,241
    元×10%≒382,224元）、每月31,852元（382,224元÷12＝
    31,852元）為適當。故原告請求被告返還98年6月6日至98年
    9月5日共3個月相當於租金之不當得利95,556元（31,852元
    ×3＝95,556元）及自起訴狀繕本送達翌日即100年3月22日
    起至清償日止按年利率5%計算之法定遲延利息，另自98年9
    月6日起至遷讓返還系爭建物之日止按月返還相當於租金之
    不當得利31,852元，為有理由，逾此之請求，為無理由。
五綜上所述，原告依民法第455條、第767條規定請求被告遷讓返
  還系爭建物，另依民法第179條規定請求被告給付95,556元及
  自100年3月22日起至清償日止按年利率5%計算之利息，並自98
  年9月6日起至遷讓返還系爭建物之日止按月給付31,852元，為
  有理由，應予准許；逾此之請求，為無理由，應予駁回。
六本件訴訟費用為裁判費為22,879元、公示送達登報費為800元
  ，共計為23,679元，應由被告負擔。
七據上論結，原告之訴為一部有理由、一部無理由。依民事訴訟
  法第385條第1項前段、第79條、第87條第1項，判決如主文。
中    華    民    國    100   年    4    月    19     日
                  民事第二庭  法  官  林玲玉
以上正本係照原本作成。
如對本判決上訴，須於判決送達後20日內向本院提出上訴狀。如
委任律師提起上訴者，應一併繳納上訴審裁判費。
中    華    民    國    100   年    4    月    19     日
                              書記官  劉碧輝